臺灣花蓮地方法院交通事件裁定　　　　　96年度交聲字第23號
原處分機關　臺北市交通事件裁決所
異　議　人　甲○○
即受處分人
上列異議人即受處分人因違反道路交通管理處罰條例案件，對於
臺北市交通事件裁決所於96年1 月25日所為之處分（原處分案號
：北市裁三字第裁22-AEU129358號），聲明異議，本院裁定如下
：
    主  文
原處分撤銷。
甲○○不罰。
    理  由
一、原處分意旨略以：異議人即受處分人甲○○於民國95年1月2
    0日凌晨2時55分許，酒後駕駛車牌號碼為5808-DT 號自小客
    車，在臺北市○○○路與敦化路口，遭警方攔檢測得其呼氣
    酒精濃度為每公升0.3 毫克，為警以異議人有違反道路交通
    管理處罰條例第35條第1項第1款之規定掣單舉發。經異議人
    提出申訴，原處分機關函請舉發機關調查結果，仍認異議人
    有上開違規行為，乃依道路交通管理處罰條例第35條第1 項
    第1 款、違反道路交通管理事件統一裁罰基準及處理細則第
    41條第4項之規定，裁決異議人應繳納新臺幣19500元之罰鍰
    ，及吊扣其駕駛執照12個月。
二、異議意旨略以：上開酒後駕車之人不是伊，而是有人冒用伊
    的身分為之，伊是於95年12月5日晚間9 時許，駕駛4509-KJ
    號自小客車行駛在高速公路上時，被警方攔檢告發伊在駕駛
    執照吊扣期間仍駕車行駛在公路上，才知道伊的身分曾經被
    冒用，實際上伊於95年1月20 日在高雄工作，伊的駕駛執照
    也一直在伊身邊沒有遺失，凡此均可證明是伊的身分被冒用
    ，伊沒有於前揭舉發時間及地點酒後駕車等語。
三、經查：
（一）上開酒後駕車違規人經警舉發後，5808-DT 號自小客車於
      95年1月20日遭警移置保管，上開罰單之罰鍰則於95年1月
      23 日繳納，駕駛執照亦於該日遭吊扣，5808-DT號自小客
      車因此於該日經乙○○領回之事實，有臺北市交通事件裁
      決所北市裁三字第裁22-AEU129358號裁決書、臺北市政府
      警察局舉發交通違規移置保管車輛通知單、臺北市交通事
      件裁決所駕駛執照吊扣執行單暨遭吊扣之「甲○○」駕駛
      執照原本、臺北市交通事件裁決所交通違規罰鍰收據暨乙
      ○○之身分證影本各乙份在卷可稽，徵諸酒後駕車之違規
      人為警查獲時，其所駕自小客車當場即遭警方保管，該違
      規人為領回車輛繼續使用，均會即刻將罰鍰繳清、將駕照
      繳交以執行吊扣之實務常情，本件若異議人之身分確遭冒
      用，冒用之實際違規人確實具有繳納罰鍰及駕駛執照，以
      領回車輛之動機，故不得僅因本件罰鍰業已繳納、駕駛執
      照業經繳送吊扣，即率以一般交通違規冒用他人身分簽收
      罰單之例（即冒用者仗其真實身分為警方所不知，不可能
      繳交違規罰鍰），遽認異議人所述不可信，合先敘明。
（二）經本院命異議人當庭提出其駕駛執照原本（業經本院諭知
      影印後，影本附卷），其駕駛執照上照片與本人相符，然
      與卷附業遭吊扣之「甲○○」駕駛執照原本比對結果，兩
      張駕駛執照照片上之人確不相符，且異議人於本院筆錄及
      個人資料表上所留簽名字跡，經本院持之與違規人在警方
      開立之罰單、酒精濃度測試情形說明書、呼氣酒精濃度測
      試單、臺北市政府警察局舉發交通違規移置保管車輛通知
      單上簽寫之「甲○○」筆跡比對結果，兩者之運筆特徵亦
      顯不相符，可證是出自不同人之手，顯見異議人稱其身分
      遭冒用，其並非實際違規人等語，並非子虛。而證人即本
      件開單警員黃紀德於本院具結證稱：伊對本案已沒有印象
      ，但伊取締交通案件時，都會核對駕駛執照上之照片與本
      人是否相符，並依駕駛執照上之資料填寫等語（見本院96
      年3月5日訊問筆錄），顯見警方舉發當時之違規人確為遭
      吊扣之「甲○○」駕照原本照片上之人，亦即並非異議人
      ，益證異議人所述為可採。再證人乙○○雖因懷孕不便出
      庭，然其於本院公務電話中稱：甲○○是以前公司的同事
      ，舉發日當天公司辦尾牙，尾牙結束後，甲○○酒後將公
      司車子開出去發生車禍，車子被吊扣，公司認為車子是甲
      ○○開的，應該要拿他的駕駛執照去吊扣，但因為公司要
      用車、伊是會計，所以公司要伊將車子領回，伊所稱甲○
      ○的長相是留平頭、有戴眼鏡等語，此有本院公務電話紀
      錄乙紙在卷可稽，而證人乙○○所述「甲○○」之長相及
      特徵，經核與卷附遭吊扣之「甲○○」駕駛執照原本所附
      照片相符，與異議人提出之駕駛執照原本照片不符，且異
      議人於舉發日當天上午7時至下午4時，在展群營造股份有
      限公司位在高雄捷運北機廠工區工作之事實，有該公司出
      具之服務證明書乙紙存卷可考，衡情異議人實不可能於當
      天凌晨2時55 分許，在臺北市酒後駕車違規後，處理完相
      關扣車手續，又旋於同日7 時許趕回高雄市上班，凡此種
      種均足證本件違規人確非異議人，而依異議人遲至95年12
      月5日晚間9 時許，駕駛4509-KJ號自小客車行駛在高速公
      路上，被警方攔檢告發在駕駛執照吊扣期間仍駕車行駛在
      公路上時，才知其身分曾被冒用之情以觀，亦可證明異議
      人未曾授權他人冒用其身分。
四、綜上所述，異議人之異議為有理由。至於違反道路交通管理
    事件統一裁罰基準及處理細則第48條第1項、第59條第2項雖
    規定：「違反道路交通管理事件，行為人認為舉發之事實與
    違規情形相符者，得於接獲通知單後，親自或委託他人持該
    通知單，不經裁決向指定之處所，逕依裁罰基準執行並繳納
    罰鍰結案。」、「依第48條第1 項辦理經繳納罰鍰後，若有
    不服者，得於20日內向處罰機關陳述。」，然本件異議人遭
    舉發之違規事實，除受有罰鍰之處罰外，尚應吊扣其駕駛執
    照12個月，而本件臺北市交通事件裁決所吊扣者，並非異議
    人之真實駕駛執照，自不得認為本件係屬當事人無異議之已
    結案情形，此從違反道路交通管理事件統一裁罰基準及處理
    細則第48條第3 項規定：「前二項違反行為，依法規應併執
    行罰鍰及其他處分者，處罰機關於收到其繳納之罰鍰後，應
    逕行裁決該其他處分，並於裁決書處罰主文註明罰鍰已收繳
    ，送達受處分人。」，亦即依法規應併執行罰鍰及其他處分
    者，若處罰機關僅收到罰鍰，仍應製作裁決書送達受處分人
    乙情，即可得知。又道路交通管理處罰條例第85條第1 項雖
    規定：「本條例之處罰，受舉發違反道路交通管理事件之受
    處罰人，認為受舉發之違規行為應歸責他人者，應於舉發違
    反道路交通管理事件通知單應到案日期前，檢附相關證據及
    應歸責人相關證明文件，向處罰機關告知應歸責人，處罰機
    關應即另行通知應歸責人到案依法處理。逾期未依規定辦理
    者，仍依本條例各該違反條款規定處罰。」，然此規定所指
    ，應係警方依違規人所駕車輛車號逕行舉發車輛所有人時，
    車輛所有人若非違規人，則負有陳報應歸責人為何人之情形
    ，尚不應涵射至警方當場舉發時，違規人冒用他人姓名，使
    他人成為受處罰人之情形，蓋警方於當場舉發時，本負有相
    當義務查證及確認違規人陳報之身分是否實在，亦即應確認
    受處罰人之真實身分，依本件而言，警方未察違規人提出之
    駕駛執照為假，因此對異議人即被冒名者舉發，已對被冒名
    者造成不利益，衡情自不能反面要求被冒名者有查出冒名者
    為何人之義務，是於此情形下，本院認異議人能證明其遭冒
    名，且未授權冒名者行使其名義即為已足，原處分機關對異
    議人裁罰即有未洽，本院爰將原處分撤銷，並諭知異議人不
    罰。
五、據上論斷，應依道路交通案件處理辦法第20條前段之規定，
    裁定如主文。
中　　華　　民　　國　　96　　年　　6 　　月　　14　　日
                        臺灣花蓮地方法院交通法庭
                            法    官  鄭  光  婷
上列正本證明與原本無異。
如對本裁定不服，應於送達後5日內，向本院提出抗告狀（應抄
附繕本）
                            書 記 官
中　　華　　民　　國　　96　　年　　6 　　月　　26　　日
